【裁判字號】    94,訴,2219
【裁判日期】    950116
【裁判案由】    詐欺等
【裁判全文】
臺灣板橋地方法院刑事判決              94年度訴字第2219號
公  訴  人  臺灣板橋地方法院檢察署檢察官
被      告  乙○○
上列被告因詐欺等案件，經檢察官提起公訴（94年度偵字第8547
號），經本院改依簡易訴訟程序審理（原受理案號：94年度訴字
第1506號），嗣認不宜行簡易訴訟程序，再改依通常程序審理（
原受理案號：94年度簡字第3379號），判決如下：
    主  文
乙○○幫助常業詐欺，處有期徒刑捌月。犯罪所得新台幣肆千元
沒收。
    事  實
一、乙○○於民國93年3 、4 月間，於報紙之廣告欄見有收受帳
    戶存摺之廣告，其依一般社會經驗，本得預見將自身所開立
    金融機構帳戶之存摺、金融卡與密碼交付他人，有幫助詐欺
    集團實施常業詐欺犯罪，及隱匿、掩飾詐欺集團因自己常業
    詐欺犯罪所得之財物及不法利益之高度可能，竟為謀取小利
    ，而基於幫助常業詐欺及幫助洗錢之犯意，依前開廣告所載
    之聯絡電話與一真實姓名年籍不詳、自稱「林主任」之成年
    男子（下稱「林主任」）聯絡，並依「林主任」之指示於93
    年4 月19日在位於台北縣土城市○○路○ 段304 號中國信託
    商業銀行土城分行，開立戶名為乙○○、帳號為0000000000
    00號之帳戶，並領取該帳戶之存摺、金融卡（含密碼）各一
    份；旋與「林主任」相約於不詳時、地交付上開帳戶之存摺
    、金融卡（含密碼）予「林主任」，並約定由「林主任」提
    供每月新台幣（下同）1 千元之報酬予乙○○，乙○○先後
    收受四個月之報酬，犯罪所得總計4 千元（未扣案）。嗣「
    林主任」取得上揭乙○○之存摺、金融卡（含密碼）後，復
    夥同其餘真實姓名年籍不詳之成年人所組成之詐騙集團，基
    於常業詐欺之犯意聯絡，於93年9 月22日，在蘋果日報刊登
    「環球融資金控企業集團國家認證30-800萬、政府立案銀行
    信貸再送白金卡」之廣告，佯稱可代客戶融資，而於甲○○
    見報循線打電話詢問時，又由該詐騙集團中真實姓名年籍不
    詳自稱「洪美惠」之成年女子向甲○○佯稱貸款需先支付文
    件費用、開辦費與律師費等款項，使甲○○陷於錯誤，而於
    93年9 月27日起至同年10月5 日止，分五次至金融機構自動
    櫃員機前操作轉帳功能，將其存款19萬元轉入乙○○前揭帳
    戶內，旋遭前開詐騙集團成員提領一空，共被詐取款項19萬
    元。嗣「林主任」又通知乙○○於93年10月12日前往上開中
    國信託商業銀行土城分行申請補發前揭帳戶之金融卡時，為
    警當場查獲。
二、案經臺北縣政府警察局土城分局報請臺灣板橋地方法院檢察
    署檢察官偵查起訴。
    理  由
一、訊據被告乙○○雖不否認其本人確有於前揭時、地交付上開
    帳戶之存摺及金融卡（含密碼）予上揭姓名年藉不詳、自稱
    「林主任」之成年男子，並因而取得共計4 千元之報酬；惟
    辯稱：其本人是因為當時失業，經濟困難，想看報紙找工作
    ，結果看到徵求帳戶的廣告，其本人知道人頭帳戶常出問題
    ，所以特別詢問該「林主任」取得帳戶作何用途？「林主任
    」說是因為要排隊抽股票，所以需要很多帳戶參加抽籤；因
    其本人當時亟需生活費，所以信以為真，才會提供上開帳戶
    之存摺及金融卡（含密碼）予「林主任」，其本人真的不知
    道該「林主任」是拿其本人帳戶之存摺及金融卡是要犯罪云
    云。惟查：
    (一)本件上揭「林主任」所屬犯罪集團大費周章收集被告之帳
      戶，再以登廣告及電話聯絡之方式對社會大眾詐騙財物，
      其施用詐術之對象廣泛，並分別由不同人員負責接聽電話
      、提領現金等犯行，顯然具有相當之組織與計畫，足見該
      犯罪集團所屬成員，皆恃此種詐欺他人財物為生，均以犯
      詐欺罪為常業無疑，是該犯罪集團成員所犯均屬洗錢防制
      法第3 條第1 項第5 款所指之「重大犯罪」，若掩飾上開
      重大犯罪所得財物，自屬洗錢防制法第2 條所訂之「洗錢
      行為」。又按，金融帳戶為個人理財工具，而申請個人金
      融帳戶無任何特殊限制，且具強烈屬人性，依一般人之社
      會生活經驗，實無必要收集他人帳戶使用之必要。苟見陌
      生人不以自己名義申請開戶，反向他人購買、承租供己使
      用，衡情應對蒐購帳戶者是否合法使用所蒐購之帳戶一節
      有所懷疑，縱特殊情況偶需交付他人使用，亦必深入瞭解
      用途及合理性，始予提供，且該等專有物品如落入不明人
      士手中，而未加以闡明正常用途，極易被詐欺集團利用為
      犯常業詐欺罪之犯罪工具，此為吾人依一般生活認知所極
      易體察之常識；而有犯罪意圖者，非有正當理由，竟徵求
      他人提供帳戶，客觀上可預見其目的，係供為某筆資金之
      存入後再行領出之用，且該筆資金之存入及提領過程係有
      意隱瞞其流程及行為人身分曝光之用意，一般人本於一般
      認知能力均易於瞭解（最高法院93年台上字第31號判決參
      照）。
    (二)查被告乙○○對前開收購其帳戶資料之「林主任」，其真
      實姓名、年籍及確實之聯絡方法一無所悉，竟願以每月1
      千元之代價提供自己帳戶之存摺及提款卡（含密碼）予「
      林主任」使用，顯見被告於提供上開物品時，客觀上已有
      預見該「林主任」及其背後之犯罪集團取得該帳戶之目的
      ，係便於該詐騙犯罪集團向社會大眾行騙時，得詐使被害
      人將款項匯入該帳戶中，詐騙集團成員再派員持提款卡於
      被害人查覺有異之前，迅速將詐得款項提領一空；且該詐
      騙款項之存入及提領過程係有意隱瞞其流程及行為人身分
      曝光之用意。從而，被告既得預見上開詐騙集團犯罪情形
      ，仍不違其本意而提供前揭帳戶之存摺、提款卡（含密碼
      ）予該詐騙集團之「林主任」，其有幫助他人常業詐欺及
      幫助該他人掩飾自己因重大犯罪所得財物之犯罪故意，至
      為灼然。
    (三)此外，証人即被害人甲○○於警詢、偵查中就前揭遭「林
      主任」所屬詐騙集團詐騙等情節已指述甚詳（見偵查卷第
      51、67頁），並有被告於中國信託商業銀行之開戶基本資
      料、對帳單、歷史交易查詢表各一份在卷可資佐證（見偵
      查卷第7-9 、47-50 頁）。本件事證明確，被告犯行堪予
      認定。
    (四)至被告辯稱其本人有提供與「林主任」聯絡之行動電話門
      號「0000000000」予警方查證，可見其並無犯罪之故意云
      云。惟查，該電話係使用「預付卡」之行動電話門號，除
      偽造之申請人姓名「高予亭」外，別無可資查證之資料一
      節，有中華電信股份有限公司臺灣北區分公司臺北北區營
      運處94年3 月29日北北服字第0518號函、客戶申裝電話資
      料、通話紀錄函覆單、通話明細表及通聯調閱紀錄查詢單
      各一份附卷可按（見偵查卷第28-35 頁），足見該「林主
      任」有隱瞞其身分以逃避追緝之意圖甚明。被告既明知該
      「林主任」身份不詳，收購帳戶之動機可疑，仍提供自己
      帳戶之存摺、金融卡（含密碼）予「林主任」使用，其有
      幫助「林主任」所屬犯罪集團遂行常業詐欺及洗錢之犯意
      及行為至明，已如前述。縱被告於為警查獲後提供前揭無
      從追查之行動電話號碼予警方，亦無非係其犯罪後配合警
      方辦案之行為，並不能證明被告提供前開存摺、提款卡（
      含密碼）予「林主任」之行為，並無幫助常業詐欺及幫助
      洗錢之故意，自無從解免其前揭罪責，附此說明。
二、核被告乙○○所為，係犯刑法第30條第1 項前段、第340 條
    ，洗錢防制法第9 條第1 項之幫助常業詐欺罪及幫助他人掩
    飾因自己重大犯罪所得財物罪。其所犯上開二罪間有方法、
    目的之牽連關係，應從一重之幫助常業詐欺罪處斷；又被告
    以幫助之意思，提供自己帳戶之存摺及提款卡（含密碼）予
    「林主任」，為該「林主任」所屬犯罪集團犯常業詐欺，及
    為此重大犯罪所得為洗錢犯行，核其情狀應屬幫助犯，應依
    刑法第30條第2 項之規定減輕其刑。爰審酌被告提供自己帳
    戶之存摺及提款卡（含密碼）予犯罪集團使用，使該犯罪集
    團得以遂行常業詐欺之犯行，並順利掩飾其常業詐欺所得之
    財物，非但使社會大眾遭詐騙受害，亦增加刑事偵查之難度
    ，並致受害人求償無門，嚴重影響社會及經濟秩序，危害非
    輕，且其犯後復否認犯罪，態度不佳等一切情狀，量處如主
    文所示之刑，以資懲儆。至公訴人雖具體求處被告有期徒刑
    1 年，惟考量本件被告提供帳戶所得報酬不過4 千元，情節
    尚非至鉅等情，認公訴人求處前揭刑度稍嫌過重，附此敘明
    。又被告提供前開存摺及提款卡（含密碼）予「林主任」，
    共得報酬4 千元等情，業據被告供明在卷，自堪認屬實在；
    是該4 千元為被告犯本罪所得之物，又被告所犯前開幫助他
    人掩飾因自己重大犯罪所得財物罪部分已因牽連犯之關係為
    幫助常業詐欺罪所吸收，依法律不得割裂適用之原則，自無
    從適用洗錢防制法第12條第1 項關於沒收之規定，而應依刑
    法第38條第1 項第3 款之規定沒收之（最高法院87年度台上
    字第388 號判決參照）。
三、據上論斷，應依刑事訴訟法第449 條第2 項、第452 條、第
    299 條第1 項前段，洗錢防制法第9 條第1 項，刑法第11條
    前段、第30條第1 項前段、第2 項、第340 條、第38條第1
    項第3 款，判決如主文。
本案經檢察官林俊儀到庭執行職務。
中    華    民    國    95    年    1     月    16    日
                  刑事第五庭審判長法  官  陳坤地
                                  法  官  李麗珠
                                  法  官  許映鈞
以上正本證明與原本無異。
如不服本判決，應於送達後10日內向本院提出上訴狀（須附繕本
）。
                                  書記官  呂苗澂
中    華    民    國    95    年    1     月    16    日
附錄本案論罪科刑法條全文：
洗錢防制法第9條：
犯第2 條第1 款之罪者，處5 年以下有期徒刑，得併科新臺幣3,
000,000以下罰金。
犯第2 條第2 款之罪者，處7 年以下有期徒刑，得併科新臺幣5,
000,000 以下罰金。
以犯前2 項之罪為常業者，處3 年以上10年以下有期徒刑，得併
科新臺幣1,000,000以上10,000,000以下罰金。
法人之代表人、法人或自然人之代理人、受雇人或其他從業人員
，因執行業務犯前三項之罪者，除處罰行為人外，對該法人或自
然人並科以各該項所定之罰金。但法人之代表人或自然人對於犯
罪之發生，已盡力監督或為防止行為者，不在此限。
犯前四項之罪，於犯罪後6 個月內自首者，免除其刑；逾6 個月
者，減輕或免除其刑；在偵查或審判中自白者，減輕其刑。
中華民國刑法第340條
以犯第339 條之罪為常業者，處一年以上七年以下有期徒刑，得
併科五萬元以下罰金。


司法院資訊處製作；財團法人民間司法改革基金會備份。
